臺灣臺東地方法院交通事件裁定　　　　100年度交聲字第25號
原處分機關　交通部公路總局高雄區監理所臺東監理站
異　議　人
即受處分人　邱瓊慧
上列異議人即受處分人因違反道路交通管理處罰條例事件，對交
通部公路總局高雄區監理所臺東監理站於民國100年2月9日所為
之處分（原處分案號：東監違裁字第裁81-T00000000號）聲明異
議，本院裁定如下：
    主  文
原處分撤銷。
邱瓊慧汽車駕駛人，駕駛執照經註銷而駕駛汽車，經測試酒精濃
度超過規定標準，處壹年內不得考領駕駛執照，並應接受道路交
通安全講習。
    理  由
一、原處分意旨略以：受處分人即異議人邱瓊慧於民國99年3月
    28日晚上9時許飲用酒類後，駕駛牌照號碼7017-TE號自用小
    客車，行經臺東縣臺東市○○路○段與西康路口時，為警攔
    檢盤查，經警對其施以呼氣所含酒精濃度檢測，測定值達0.
    66MG/L，嗣經臺東縣警察局臺東分局以東警交字第T0000000
    0號舉發違反道路交通管理事件通知單（下稱舉發通知單）
    舉發之，原處分機關於100年2月9日依道路交通管理處罰條
    例第21條第1項第4款、第35條第1項第1款、第67條、第24條
    及違反道路交通管理事件統一裁罰基準表規定，以東監違裁
    字第裁81-T00000000號裁決書逕行裁處罰鍰新臺幣（下同）
    58500元，1年內不得考領駕駛執照，並施以道路交通安全講
    習等語。
二、異議意旨略以：異議人因上開酒駕行為，已受檢察官緩起訴
    處分，向指定之公益團體即臺東天主教聖母醫院安寧病房支
    付45000元，原處分仍處罰鍰，1年內不得考領駕駛執照，並
    施以道路交通安全講習，基於一事不二罰，為此具狀聲明異
    議，請求撤銷原處分等語。
三、按「汽車駕駛人，有下列情形之一者，處新臺幣六千元以上
    一萬二千元以下罰鍰，並當場禁止其駕駛：四、駕駛執照業
    經吊銷、註銷仍駕駛小型車或機器腳踏車。」。又按「汽車
    駕駛人，駕駛汽車經測試檢定有下列情形之一者，處15,000
    元以上60,000元以下罰鍰，並當場移置保管該汽車及吊扣其
    駕駛執照1年；因而肇事致人受傷者，並吊扣其駕駛執照2年
    ；致人重傷或死亡者，吊銷其駕駛執照，並不得再考領：一
    、酒精濃度超過規定標準。」道路交通管理處罰條例第21條
    第1項第4款、第35條第1項定有明文。次按94年2月5日公布
    ，95年2月5日施行之行政罰法第24條規定：「一行為違反數
    個行政法上義務規定而應處罰鍰者，依法定罰鍰最高之規定
    裁處。但裁處之額度，不得低於各該規定之罰鍰最低額」，
    又同法第26條規定：「一行為同時觸犯刑事法律及違反行政
    法上義務規定者，依刑事法律處罰之。但其行為應處以其他
    種類行政罰或得沒入之物而未經法院宣告沒收者，亦得裁處
    之。前項行為如經不起訴處分或為無罪、免訴、不受理、不
    付審理之裁判確定者，得依違反行政法上義務規定裁處之。
    」上開第26條規定即所謂一事不二罰原則，探究其立法目的
    ，無非以一行為同時觸犯刑事法律及違反行政法上義務規定
    時，由於刑罰與行政罰同屬不法行為之制裁，而刑罰之懲罰
    作用較強，依刑事法律處罰即足資警惕，實無一事二罰再處
    行政罰之必要，且刑事法律處罰，由法院依法定程序為之，
    較符合正當法律程序，應予優先適用，但罰鍰以外之沒入或
    其他種類行政罰，因兼具維護公共秩序之作用，為達行政目
    的，行政機關仍得併予裁處。故汽車駕駛人酒後駕車時，如
    同時觸犯刑法第185條之3之公共危險罪者，道路交通主管機
    關除依上開行政罰法第26條第1項但書規定，處以其他種類
    行政罰外，關於行政罰鍰部分，即應依行政罰法第26條、道
    路交通管理處罰條例第10條等規定移送地方法院檢察署處理
    ，其後非有行政罰法第26條第2項所定不起訴等事由，不得
    裁處行為人罰鍰。而緩起訴處分，依刑事訴訟法第253條之1
    、第253條之2之規定，係採起訴猶豫制度，允許檢察官對於
    被告涉犯死刑、無期徒刑或最輕本刑3年以上有期徒刑以外
    之罪，得參酌刑法第57條所列事項及公共利益之維護，認為
    適當者，予以緩起訴處分，期間為1年以上3年以下，以觀察
    被告有無施以刑罰之必要。倘被告於緩起訴期間內故意更犯
    有期徒刑以上刑之罪，經檢察官提起公訴，或於緩起訴前，
    因故意犯他罪，而在緩起訴期間內受有期徒刑以上刑之宣告
    ，或違背第253條之2第1項各款之應遵守或履行事項者，檢
    察官得依職權或聲請撤銷緩起訴處分，並依法繼續偵查或追
    訴，同法第253條之3第1項定有明文；復依同法第260條規定
    ，緩起訴期間屆滿，未經撤銷者，緩起訴處分即與不起訴處
    分確定具有同一效力。準此，在緩起訴處分確定前及緩起訴
    期間內，刑事訴追程序仍未終局確定，最終是否會被檢察官
    提起公訴猶懸而未決，尚未具實質確定力，此時如行政機關
    逕為裁決，將使行為人同時遭受行政處罰及刑事訴追之危險
    ，顯與行政罰法第26條之立法意旨相違，是故違反行政法上
    義務之行為業經緩起訴處分之情形下，於緩起訴處分尚未實
    質確定前，亦即行為人尚未最終確定免於刑事訴追或處罰前
    ，行政機關尚不得逕為與刑罰相類之行政裁罰。
四、經查：
（一）異議人邱瓊慧駕駛執照經註銷後，仍於99年3月28日晚上9
      時許飲用酒類後，駕駛牌照號碼7017-TE號自用小客車，
      行經臺東縣臺東市○○路○段與西康路口時，為警攔檢盤
      查，經警對其施以呼氣所含酒精濃度檢測，測定值達0.66
      MG/L，嗣經臺東縣警察局臺東分局以東警交字第T0000000
      0號舉發通知單舉發之，原處分機關於100年2月9日依道路
      交通管理處罰條例第21條第1項第4款、第35條第1項第1款
      、第67條第3項（裁決書漏載第3項）、第24條第1項第2款
      （裁決書漏載第1項第2款）及違反道路交通管理事件統一
      裁罰基準表規定，以東監違裁字第裁81-T00000000號裁決
      書逕行裁處罰鍰5850 0元，1年內不得考領駕駛執照，並
      施以道路交通安全講習等情，有上開裁決書、送達證書（
      均影本）、公路電子閘門汽車駕駛人查詢資料等在卷可稽
      ，復為異議人所不爭執，是此部分之事實，自堪認定為真
      實。
（二）又異議人於上開時、地所為之同一酒醉駕車行為，經臺東
      縣警察局臺東分局報告偵辦後，業經臺灣臺東地方法院檢
      察署檢察官於99年3月31日以99年度速偵字第136號案件為
      緩起訴處分，嗣經臺灣高等法院花蓮分院檢察署於同年5
      月3日駁回再議確定，緩起訴期間為1年（99年5月3日至10
      0年5月2日），被告即異議人應自上開緩起訴確定後3個月
      內，以每期15000元，向指定之公益團體即臺東天主教聖
      母醫院安寧病房支付合計45000元之緩起訴處分金等節，
      有前揭緩起訴處分書、臺灣高等法院被告前案紀錄表各1
      份在卷可憑。查本件原處分機關所為之裁決處分時間為10
      0年2月9日，已如前述，因此，原處分機關作成前揭裁決
      處分時，上開緩起訴已確定，且緩起訴期間尚在進行中，
      該緩起訴處分並無實質確定力。從而，依上開說明，為免
      行政機關於緩起訴期滿未撤銷前即予裁處行政處罰，使行
      為人因同一行為蒙受行政處罰及刑事處罰，而致行政機關
      陷於抵觸行政罰法第26條揭示之「一事不二罰」原則之疑
      虞及窘境，原處分機關自不得於緩起訴實質確定前，即逕
      依道路交通管理處罰條例上開規定裁處罰鍰處分，是本件
      原處分關於罰鍰部分，異議人之異議為有理由，應予撤銷
      。至原處分機關裁處異議人1年內不得考領駕駛執照及應
      參加道路安全講習部分，均係為達成遏止違規酒後駕車之
      不法行為，維護道路交通用路權人之安全法益等行政目的
      所必要之罰鍰以外之其他種類行政罰，依行政罰法第26條
      第1項但書之規定，原處分機關仍得裁處，並未違反「一
      事不二罰」之規定。查異議人既有違規飲酒駕車，經測試
      檢定酒精濃度超過標準之情已如上述，其違規事實足信為
      真實，是就其違反該行政法上義務之事實，原處分機關固
      不得就同一違規事實，於緩起訴處分期滿前裁處罰鍰，然
      仍可依法科處罰鍰以外之行政罰，而無陷於抵觸行政罰法
      第26條揭示之「一事不二罰」原則之疑虞。執此，原處分
      機關對異議人所裁處1年內不得考領駕駛執照，並施以道
      路交通安全講習之部分，於法核無不當，異議人此部分之
      異議均無理由，應予以駁回。
（三）綜上所述，本件異議人於駕駛執照經註銷後，又於飲酒後
      駕駛上開自用小客車之行為，違反道路交通管理處罰條例
      第21條第1項第4款、第35條第1項第1款規定，依同條例第
      24條第1項第2款、第67條第3項之規定，應裁處1年內不得
      考領駕駛執照及應參加道路交通安全講習。是異議人就罰
      鍰58500元部分聲明異議，非無理由。又道路交通管理處
      罰條例第87條第1項規定：「受處分人不服第8條主管機關
      所為之處罰，得於接到裁決書之翌日起20日內，向管轄地
      方法院聲明異議。」此條文中所謂之「處罰」，應指包括
      對受處分人裁處之違規事實是否正當，及裁罰所引用之法
      條是否適當而言，蓋此二者有不可分離之關係，即聲明異
      議應以交通違規行為為標的，非以處罰項目為範圍。是本
      件異議人駕駛執照經註銷後於酒後駕車，只有一個交通違
      規行為，處罰項目與其交通違規行為是否存在既無從分離
      ，本院自應併予審理。從而，原處分機關裁罰異議人罰鍰
      58500元之處分即有不當，自應將原處分全部撤銷，另為
      裁定如主文第2項所示。至於原處分經撤銷之罰緩部分，
      應由原處分機關待前開緩起訴處分於是否取得實質確定力
      之結果確定後，再為適法之處理。
五、據上論斷，應依道路交通管理處罰條例第87條第2項、第89
    條，道路交通案件處理辦法第19條前段，裁定如主文。
中    華    民    國   100    年    3     月    9     日
                   交通法庭   法  官  盧亨龍
以上正本證明與原本無異。
如不服本裁定，應於裁定送達後5日內向本院提出抗告狀（須附
繕本）。
「切勿逕送上級法院」
                              書記官  張俊良
中    華    民    國   100    年    3     月    9     日